臺灣彰化地方法院民事判決
111年度訴字第521號
原      告  呂誠壹  
訴訟代理人  陳彥仰律師
複代理人    葉日謙律師
被      告  林秀琴（即余良泉之再轉繼承人）



            余春賢（即余良泉之再轉繼承人）


            賴麗嬌（即余良泉之再轉繼承人）

            余家鋐（即余良泉之再轉繼承人）

            余青玲（即余良泉之再轉繼承人）

            余春鳳（即余良泉之再轉繼承人）

            余春蘭（即余良泉之再轉繼承人）

            余貴枝（即余良泉之再轉繼承人）

            余怜慧（即余良泉之再轉繼承人）

            余春美（即余良泉之再轉繼承人）


            曾林清月（即余良泉之再轉繼承人）

            林門騫（即余良泉之再轉繼承人）

            林清華（即余良泉之再轉繼承人）

            林清蘭（即余良泉之再轉繼承人）

            林蕭富（即余先生之再轉繼承人）

            張龍雄（即余先生之再轉繼承人）


            賴張富美（即余先生之再轉繼承人）

            鄭張秀蘭（即余先生之再轉繼承人）

            張龍（即余先生之再轉繼承人）


            張龍鎮（即余先生之再轉繼承人）

            張淑津（即余先生之再轉繼承人）


            余龍泉（即余先生之再轉繼承人）

            湯麗華（即余先生之再轉繼承人）

            湯龍銘（即余先生之再轉繼承人）

            湯昆福（即余先生之再轉繼承人）


            湯鴻隆（即余先生之再轉繼承人）

            余清池  


            余守信  
            呂榮森  
            余創權  
            余安權  
            余祝    
            呂陳敏  
            余守文  
            余守禮  
上列當事人間分割共有物事件，本院於民國111年11月29日言詞
辯論終結，判決如下：
    主  文
被告林秀琴、余春賢、賴麗嬌、余家鋐、余青玲、余春鳳、余春
蘭、余貴枝、余怜慧、余春美、曾林清月、林門騫、林清華、林
清蘭就其等被繼承人余良泉所有，彰化縣○○市○○段000地號土地
應有部分12960分之20，應辦理繼承登記。
被告林蕭富、張龍雄、賴張富美、鄭張秀蘭、張龍、張龍鎮、張
淑津、余龍泉、湯麗華、湯龍銘、湯昆福、湯鴻隆就其等被繼承
人余先生所有前項所示土地應有部分12960分之90，應辦理繼承
登記
兩造共有的前項所示土地准予分割由原告應有部分四分之一、被
告呂陳敏應有部分四分之一及被告呂榮森應有部分二分之一共有
取得。原告與被告呂陳敏、呂榮森並應以如附表所示補償其餘被
告。
訴訟費用由原告及被告呂陳敏各負擔129600分之31675，被告呂
榮森負擔129600分之63350，被告余創權、余安權、余祝各負擔1
2960分之15，被告余清池、余守信、余守禮、余守文各負擔1296
0分之45，被告林秀琴、余春賢、賴麗嬌、余家鋐、余青玲、余
春鳳、余春蘭、余貴枝、余怜慧、余春美、曾林清月、林門騫、
林清華、林清蘭連帶負擔12960分之20，被告林蕭富、張龍雄、
賴張富美、鄭張秀蘭、張龍、張龍鎮、張淑津、余龍泉、湯麗華
、湯龍銘、湯昆福、湯鴻隆連帶負擔12960分之90。
    事實及理由
一、被告均經合法通知，除余守禮於最後言詞辯論期日到場    
    外，餘未到場，核無民事訴訟法第386條所列各款情形，應 
     准原告之聲請，為一造辯論判決。
二、原告聲明如主文所示，係主張略以：兩造共有彰化縣○○市○○
    段000地號土地（下稱系爭土地），應有部分原告及被告呂
    陳敏各為129600分之31675，被告呂榮森為129600分之63350
    ，被告余創權、余安權、余祝各為12960分之15，被告余清
    池、余守信、余守禮、余守文各為12960分之45，被告林秀
    琴、余春賢、賴麗嬌、余家鋐、余青玲、余春鳳、余春蘭、
    余貴枝、余怜慧、余春美、曾林清月、林門騫、林清華、林
    清蘭因繼承其等被繼承人余良泉之應有部分為公同共有1296
    0分之20，尚未辦理繼承登記，被告林蕭富、張龍雄、賴張
    富美、鄭張秀蘭、張龍、張龍鎮、張淑津、余龍泉、湯麗華
    、湯龍銘、湯昆福、湯鴻隆因繼承其等之被繼承人余先生之
    應有部分為公同共有12960分之90，亦未辦理繼承登記。系
    爭土地使用分區為商業區，無何不能分割之當事人約定或法
    令限制，惟迄未能達成分割協議。因系爭土地上現有未保存
    登記建物，門牌號碼為彰化縣○○市○○路000號，為原告、被
    告呂陳敏及呂榮森管理使用，並以前二人各四分之一，後者
    二分之一之方式繳納房屋稅，爰請求准依民法第823條、第8
    24條，將系爭土地分割由原告、被告呂陳敏及呂榮森共有取
    得，並依卓越不動產估價師事務所如附表所示之鑑定補償金
    額補償其餘被告等語。
三、被告方面：
　㈠余清池曾具狀及到庭陳稱略以：系爭土地從其父輩就一直在
    繳納地價稅，如果依原告主張方式分割，希望補償金不要差
    太多，其主張以實價登錄方式來補償等語。
　㈡余創權曾到庭但未表示意見。　
　㈢余守禮到庭陳稱略以：其只能代表余家的親戚即其叔叔與其
    他堂兄弟，是同意依照卓越不動產估價師事務所如附表所示
    之鑑定補償金額受補償等語。
　㈣被告呂陳敏及呂榮森共同具狀在卷陳稱略以：同意原告主張
    之分割方案，系爭土地由其二人與原告共有取得，並補償其
    他土地共有人等語。
　㈤其餘被告均未到庭亦無具狀供本院審酌。
四、得心證理由：原告主張如上，被告並不爭執，並有相符之土
    地登記謄本、相關戶政資料及繼承系統表及員林市公所出具
    之系爭土地屬員林都市計畫商業區之書函及彰化縣地方稅務
    局房屋稅籍證明書暨系爭土地現況相片等在卷供參，自屬真
    實可信。從而，原告據民法第823條，請求判決分割系爭土
    地，自合法應准。又原告主張如主文所示之分割方法，亦堪
    合於民法第824條第2項第2款及第2項，且前述到庭或以書狀
    表示意見之被告亦均表示同意，其中被告余守禮亦陳稱其可
    代表之余姓親戚亦均同意如附表所示補償等語，本院同認無
    何不當，可加採取。此外，「因繼承、強制執行、徵收、法
    院之判決或其他非因法律行為，於登記前已取得不動產物權
    者，應經登記，始得處分其物權。」，民法第759條定有明
    文。故為利本件之合法分割處分系爭土地之物權及向來實務
    亦認兼有訴訟經濟之法理，原告請求前述尚未辦理繼承之前
    述余良泉、余先生之繼承人應辦理系爭土地應有部分之繼承
    登記，亦應准許。
結論：原告之訴有理由，併依民事訴訟法第385條第1項前段、  
      第80條之1、第85條第2項，判決如主文。
中　　華　　民　　國　　111 　年　　12　　月　　13　　日
                  民事第三庭    法　官　洪榮謙
以上正本係照原本作成。
如對判決上訴，應於判決送達後20日內向本院提出上訴狀。如委
任律師提起上訴者，應一併繳納上訴審裁判費。
中　　華　　民　　國　　111 　年　　12　　月　　13　　日
                                書記官　林盛輝

附表：各共有人相互補償金額明細表（新臺幣/元）
應補償人 應受補償人  呂誠壹  呂榮森  呂陳敏  受補償金合計 余良泉（再轉繼承人：林秀琴、余春賢、賴麗嬌、余家鋐、余青玲、余春鳳、余春蘭、余貴枝、余怜慧、余春美、曾林清月、林門騫、林清華、林清蘭公同共有）  7,664 15,329 7,664 30,657 余先生（再轉繼承人：林蕭富、張龍雄、賴張富美、鄭張秀蘭、張龍、張龍鎮、張淑津、余龍泉、湯麗華、湯龍銘、湯昆福、湯鴻隆公同共有）  34,489 68,978 34,489 137,956 余清池  17,245 34,488 17,244 68,977 余守信  17,245 34,488 17,244 68,977 余創權  5,748 11,497 5,748 22,993 余安權  5,748 11,497 5,748 22,993 余祝  5,748 11,497 5,748 22,993 余守文  8,622 17,244 8,623 34,489 余守禮  8,622 17,244 8,623 34,489 應補償金合計  111,131 222,262 111,131 444,524